【裁判字號】    94,上易,2219
【裁判日期】    950124
【裁判案由】    侵占
【裁判全文】
臺灣高等法院刑事判決                94年度上易字第2219號
上  訴  人  臺灣臺北地方法院檢察署檢察官
上  訴  人
即  被  告  乙○○
上列上訴人因被告業務侵占案件，不服臺灣臺北地方法院94年度
易字第1390號中華民國94年11月18日第一審判決（起訴案號：臺
灣臺北地方法院檢察署94年度偵字第11255號、93年度核退字第
7179號），提起上訴，本院判決如下：
    主  文
原判決撤銷。
乙○○連續意圖為自己不法之所有，而侵占對於業務上所持有之
物，處有期徒刑陸月，如易科罰金，以參佰元折算壹日。
    事  實
一、乙○○自民國93年8月中旬某日起，受僱於陳忠正所經營位
    於台北市○○區○○路4段267號之「萊爾富便利商店北市安
    廣店」（即獨資商號「菁英商行」），擔任下午3時起至同
    日晚上11時之工讀生，負責收銀結帳、補貨等工作，為從事
    業務之人。因生活負擔沈重，竟利用為顧客結帳收取價金並
    繕打統一發票之機會，意圖為自己不法之所有，並基於概括
    犯意，自93年8月中旬就職數日後某日起至93年11月26日止
    ，先在統一發票上故意短列顧客所實際購買之商品數樣，並
    利用每日下班清點收銀機現金之機會，連續將其業務上所收
    取款項與統一發票輸入金額之差額（即短列部分商品金額）
    ，侵占入己，每日侵占款項約新台幣（下同）3、4千元，前
    後合計約28萬多元。嗣店長甲○○於93年11月24日盤點發現
    虧損287306元，遂請友人李思賢、李冠樺於乙○○上班時段
    ，佯裝為顧客購物。其中，李冠樺分別於93年11月27日下午
    5時36分及7時38分許，購物各165元（七星牌香煙3包，單價
    50元及古道布丁奶茶1瓶，單價15元）及120元（萬寶路牌香
    煙2包，及茶裡王臺灣綠茶1瓶，單價20元），乙○○於收取
    165元、120元後，只在統一發票上輸入15元（古道布丁奶茶
    1瓶）及20元（茶裡王臺灣綠茶1瓶）；李思賢於同日下午7
    時43分許，購物消費計120元 (七星牌香煙2包，單價50元及
    御茶園冰釀綠茶1瓶，單價20元)，乙○○收取120元後，故
    意在統一發票上漏列1包香煙之價格，僅將消費金額70元之
    統一發票交予李冠樺，甲○○至此始悉上情，而報警處理，
    乙○○乃未能該日下班結帳時取走上述短報之款項。
二、案經甲○○訴由臺北市政府警察局大安分局報請臺灣臺北地
    方法院檢察署檢察官偵查起訴。
    理  由
一、被告乙○○固經合法傳喚無正當理由未到庭辯解，然前揭事
    實，業據被告乙○○於偵查及原審審理時坦承不諱，核與被
    害人甲○○之指訴、證人李思賢、李冠樺於警詢、偵查中之
    證述相符，並有李思賢、李冠樺購物時取得之統一發票3張
    、「萊爾富便利商店北市安廣店」之盤點盈損分析表，以及
    菁英商行之台北縣政府營利事業登記證、萊爾富便利商店委
    託加盟契約書等件附卷可稽，足徵被告於原審之自白與事實
    相符。本件事證明確，被告犯行洵堪認定，應依法論科。
二、查被告自93年8月中旬某日起，受僱於台北市○○區○○路4
    段267號之「萊爾富便利商店北市安廣店」，擔任下午3時起
    至同日晚上11時之工讀生，負責收銀結帳、補貨等工作等情
    ，業據被告於原審審理時供承在卷，足認被告確係因從事業
    務而持有顧客購物款項之人。核被告於93年8月中旬起迄同
    年11月26日間之所為，係犯刑法第336條第2項之業務侵占既
    遂罪；於93年11月27日之所為，則係犯同條第3項、第2項之
    業務侵占未遂罪（即侵占李思賢、李冠樺購物款項部分）。
    被告於上開時間，先後多次侵占告訴人所有財物之犯行，時
    間緊接，地點及手段相同，觸犯構成要件相同之罪名，應係
    基於初始同一犯罪計畫下之概括犯意反覆為之，應依連續犯
    之規定，論以一業務侵占既遂罪。
三、原審予以被告論罪科刑，固非無見，惟被告上開93年11月27
    日之業務侵占犯行，既因店長甲○○即時發現，因而無法利
    用每日下班清點收銀機現金之機會，取走當日短報之商品款
    項，則本件，在客觀上，因該店長對收銀機內短報財物之持
    有利益，尚未因此受有侵害，而依被告之主觀認知，亦知悉
    除短報行為外，尚須俟下班結帳時，始能具體結算實際交易
    金額與統一發票金額之差額，並進一步侵占取走差額，顯見
    被告於統一發票短列客戶交易項目，應止於「著手」之階段
    ，惟尚未對於差額款項為易持有為所有之處分，原審認該對
    部分據論以業務侵占既遂，尚有未洽。檢察官上訴意旨雖以
    原審量刑過輕，惟告訴人於本院審理時，自陳已與被告達成
    和解，雖僅履行賠償3萬元，惟仍願意給予被告自新機會，
    從而，基於刑罰兼及教化功能，被害人復表示願予被告自新
    機會，及短期自由刑矯治之機能不彰，因認檢察官上訴要求
    酌加其刑度，為無理由，惟原審判決既有上述可議之處，且
    被告於原審判決後，已與被害人達成和解，是被告上訴意旨
    請求酌減刑期，非無理由，自應由本院將原判決予以撤銷改
    判。爰審酌被告因生活開銷負擔沈重，而侵占其業務上所持
    有應上繳「萊爾富便利商店北市安廣店」之款項，前後侵占
    時間、次數及所得款項非少，然犯後始終坦承犯行，並深感
    悔意，且與被害人達成和解，分期賠償損害，有和解書及本
    票二紙在卷可稽，因而量處如主文第二項所示之刑，並諭知
    易科罰金之折算標準，以資懲儆。
四、被告經合法傳喚無正當理由不到庭，爰不待其陳述，逕行判
    決。
據上論斷，應依刑事訴訟法第371條、第369條第1項前段、第364
條、第299條第1項前段、刑法第336條第2項、第42條第2項，罰
金罰鍰提高標準條例第1條前段、第2條，判決如主文。
本案經檢察官謝英民到庭執行職務。
中    華    民    國    95    年    1    月    24   日
                  刑事第二庭審判長法  官  蔡國在
                                  法  官  王詠寰
                                  法  官  江振義
以上正本證明與原本無異。
不得上訴。
                                  書記官  劉文美
中    華    民    國   95    年    1     月    24    日
附錄本案論罪科刑法條全文
中華民國刑法第336條
 (公務公益侵占罪、業務侵占罪)
對於公務上或因公益所持有之物，犯前條第 1 項之罪者，處一年
以上七年以下有期徒刑，得併科 5000 元以下罰金。
對於業務上所持有之物，犯前條第 1 項之罪者，處六月以上五年
以下有期徒刑，得併科 3000 元以下罰金。
前二項之未遂犯罰之。


司法院資訊處製作；財團法人民間司法改革基金會備份。
